臺灣高等法院臺南分院刑事裁定
109年度聲字第992號
聲  請  人  石雍賢



上列聲請人因違反毒品危害防制條例案件（本院109年度上訴字
第1095號），聲請發還扣押物，本院裁定如下：
    主  文
本院109年度上訴字第1095號違反毒品危害防制條例案件，臺南
市政府警察局第四分局扣押之車牌號碼000-0000號自用小客車壹
輛、內政部警政署刑事警察局偵查第八大隊扣押之現金新臺幣玖
萬陸仟伍佰元、IPHONE廠牌行動電話壹支(含門號0000000000號S
IM卡壹張)，均應發還聲請人石雍賢。
    理  由
一、聲請意旨略以：聲請人石雍賢所有被查扣之車牌號碼000-00
    00號自用小客車1輛、現金新臺幣（下同）96,500元、IPHON
    E廠牌行動電話1支(含門號0000000000號SIM卡1張)，經臺灣
    臺南地方法院109年度訴字第35號刑事判決敘明與本件違反
    毒品危害防制條例之犯行無關（見上開判決書第18至19頁）
    ，請准予發還等語。
二、按扣押物未經諭知沒收者，應即發還；又扣押物若無留存之
    必要者，不待案件終結，應以法院之裁定發還之，刑事訴訟
    法第317條前段、第142條第1項前段分別定有明文。
三、經查，聲請人石雍賢前因臺灣臺南地方檢察署108年度偵字
    第12393號、第18631號毒品危害防制條例案件，經內政部警
    政署刑事警察局偵查第八大隊徵得聲請人同意搜索，於民國
    108年7月18日3時55分起，在臺南市○○區○○○街000巷00弄0○0
    號旁鐵皮屋執行搜索，扣得聲請人所有96,500元；另於同日
    5時25分起，經同案被告蔡政融之同意搜索，在停放於臺南
    市○區○○○路000號之車牌號碼000-0000號自用小客車內執行
    搜索，扣得聲請人所有之IPHONE廠牌行動電話1支(含門號00
    00000000號SIM卡1張)；復於108年10月3日10時7分起，經臺
    南市政府警察局第四分局在臺南市○○區○○路000號，扣得聲
    請人所有之車牌號碼000-0000號自用小客車1輛，有內政部
    警政署刑事警察局偵查第八大隊搜索扣押筆錄、扣押物品目
    錄表、扣押物品收據2份、臺南市政府警察局第四分局搜索
    扣押筆錄、扣押物品目錄表、扣押物品收據1份在卷可稽（
    見警二卷第63至66、84至87、101至104頁）。另上開扣案之
    IPHONE廠牌行動電話1支(含門號0000000000號SIM卡1張)，
    經臺南市政府刑事警察大隊勘察結果，認定係聲請人所使用
    無誤，亦有臺南市政府警察局所出具之數位證物勘察報告附
    卷足憑（見警二卷第309頁反面）。聲請人違反毒品危害防
    制條例案件，經起訴後由臺灣臺南地方法院以109年度訴字
    第35號論處共同製造第二級毒品罪，判處有期徒刑6年6月，
    判決理由內敘明上開扣案96,500元、IPHONE廠牌行動電話1
    支(含門號0000000000號SIM卡1張)、車牌號碼000-0000號自
    用小客車1輛等物，均與本案聲請人製造毒品犯行無關，檢
    察官亦未能提出上揭扣案物品與聲請人製造第二級毒品有關
    之證據，而不為沒收之宣告等旨，有該判決書、臺灣高等法
    院被告前案紀錄表在卷可考。
四、本院徵詢臺灣高等檢察署臺南檢察分署檢察官，對於聲請人
    聲請發還上開車牌號碼000-0000號自用小客車1輛、現金新
    臺幣96,500元、IPHONE廠牌行動電話1支(含門號0000000000
    號SIM卡1張)等扣押物之意見，其表示尚無證據顯示與本案
    有關，應可發還，有臺灣高等檢察署臺南檢察分署109年10
    月16日檢智109上蒞1810字第1090000682號函在卷可憑（見
    本院卷第27頁）。本院審酌車牌號碼000-0000號自用小客車
    1輛，係聲請人與同案被告蔡政融、蔡志彬、戴子竣前往本
    件製毒場所之交通工具，此業經聲請人、同案被告戴子竣供
    述明確（見警二卷第20頁反面、偵三卷第20、48頁、偵一卷
    第333 頁），對促進製毒行為之實現不具直接關聯性，僅作
    為聲請人與其他同案被告等4人之代步工具，尚非專供犯毒
    品危害防制條例第4 條之罪的交通工具，自不得諭知沒收；
    現金96,500元，則不能證明與本案製造毒品犯行有關，亦無
    法諭知沒收；IPHONE廠牌行動電話1支(含門號0000000000號
    SIM卡1張)，固係聲請人所有並使用之門號手機，惟聲請人
    供述該手機係作為與家人聯絡使用（見原審卷第238 頁），
    且原審法院上開判決並未沒收該手機，亦無其他第三人主張
    權利，則扣案之IPHONE廠牌行動電話1支(含門號0000000000
    號SIM卡1張)，並無留存之必要。綜上，揆諸前揭規定，聲
    請人聲請發還上開扣押物品，於法並無不合，應予准許。
五、依刑事訴訟法第142條第1項前段、第220條，裁定如主文。
中　　華　　民　　國　　109 　年　　10　　月　　20　　日
                  刑事第二庭    審判長法　官  陳顯榮 
                                      法　官  黃裕堯
                                      法　官  陳弘能
以上正本證明與原本無異。
如不服本裁定，應於收受本裁定後五日內向本院提出抗告狀。
　　　　　　　　　　　　　　　　　　　書記官  蘭鈺婷
中　　華　　民　　國　　109 　年　　10　　月　　20　　日